臺灣高等法院刑事裁定
110年度毒抗字第128號
抗  告  人  
即  被  告  徐清河






上列抗告人即被告因檢察官聲請施以強制戒治案件，不服臺灣新
竹地方法院109年度毒聲字第278號，中華民國109年12月25日裁
定（聲請案號：109年度聲戒字第15號），提起抗告，本院裁定
如下：
    主  文
原裁定撤銷，發回臺灣新竹地方法院。 
    理  由
一、聲請意旨略以：抗告人即被告徐清河（下稱抗告人）因施用
    第二級毒品甲基安非他命犯行，經臺灣新竹地方法院109年
    度毒聲更一字第1號裁定送法務部○○○○○○○○觀察、勒戒後，
    經該勒戒所依有無繼續施用毒品傾向評估標準記錄結果，綜
    合判斷認有繼續施用毒品之傾向，有該所民國109年12月16
    日新戒所衛字第10907015860號函送證明書附卷可稽，爰依
    毒品危害防制條例第20條第2項後段規定，聲請裁定令入戒
    治處所施以強制戒治等語。
二、原裁定意旨略以：抗告人於109年3月17日22時許，因施用第
    二級毒品案件，經法院以109年度毒聲更一字第1號裁定送觀
    察、勒戒，並執行在案，嗣經法務部○○○○○○○○附設勒戒處所
    評分結果，前科紀錄與行為表現為41分、臨床評估為16分，
    社會穩定度為5分，合計62分，綜合判斷為「有繼續施用毒
    品傾向」，此有法務部○○○○○○○○附勒戒所有無繼續施用毒品
    傾向證明書、有無繼續施用毒品傾向評估標準紀錄表等件在
    卷可稽，足認抗告人確實有繼續施用毒品傾向。爰依毒品危
    害防制條例第20條第2項規定，裁定令入戒治處所施以強制
    戒治等語。
三、抗告意旨略以：抗告人於109年11月12日移送至勒戒處所執
    行觀察、勒戒，勒戒處所於109年12月16日函送證明書及評
    分標準記錄表，法院於同年月29日裁定送強制戒治，惟抗告
    人之女於同年月21日訪視抗告人，有無繼續施用毒品傾向評
    估標準記錄表之家人訪視得分及有無繼續施用毒品傾向證明
    書之社會穩定度評分，均應為0，總分合計為57分，抗告人
    為無繼續施用毒品之傾向，前開評分結果未予計入，於法不
    合，懇請撤銷原裁定，另為妥適之裁定等語。
四、按有無繼續施用毒品傾向之評估標準，乃以受勒戒人勒戒後
    之結果，併參酌勒戒前之各種情況，作為評估之依據。而依
    勒戒處所評分說明手冊規定，係以前科紀錄與行為表現、臨
    床評估及社會穩定度3 項合併計算分數：(一)分數60分以上
    ，判定為有繼續施用毒品傾向。(二)50分以下判定為無繼續
    施用毒品傾向。(三)51分至59分間判定者再做整體評估後決
    定，若判定為有繼續施用毒品傾向需加註理由。(四)情形特
    殊之個案，在認定依據上述分數判定原則不合適時，可依據
    實際之狀況詳實註明判定之理由，另為判定有或無繼續施用
    毒品傾向。而其中之前科紀錄與行為表現係依：毒品犯罪相
    關司法紀錄、首次毒品犯罪年齡、其他犯罪相關紀錄、入所
    時尿液毒品檢驗、所內行為表現；臨床評估係物質使用行為
    、合法物質濫用、使用方式、使用年數、精神疾病共病（含
    反社會人格）、臨床綜合評估（含病識感、動機、態度、就
    醫意願）；社會穩定度係依工作、家庭等；作為判斷分數之
    依據。判定者判定前科紀錄與行為表現、臨床評估及社會穩
    定度合計3項分數，固係供為判定者判定「有無繼續施用毒
    品傾向」之審酌標準，但非唯一標準。綜合評分者，應根據
    臨床實務，有具體事證，認為個案「有繼續施用毒品傾向」
    者，以綜合評分者所評估為準，此有「有無繼續施用毒品傾
    向」評估標準、評分說明手冊可稽，是評斷有無吸食毒品傾
    向，有該手冊之規定，賦予執法者有一客觀統一標準，以利
    判斷受勒戒人有無繼續施用傾向，並避免執法者之判斷失之
    主觀，倘其評估由形式上觀察，無擅斷或濫權等明顯不當之
    情事，法院應予尊重，惟強制戒治期間最長可達1年，剝奪
    人身自由程度與一般刑罰相類，且法律既明定觀察、勒戒之
    受處分人是否應再施以強制戒治，法院有為終局裁定之權責
    ，則法院仍應在尊重專業判斷之前提下，審核該判斷結論之
    形成所根據之事實是否明確可信，以確實保障人權。
五、經查：
  ㈠抗告人因施用第二級毒品，經原審裁定送勒戒處所觀察、勒
    戒，經送法務部矯正署新店戒治執行觀察、勒戒後，該所評
    分結果，靜態因子得分合計53分（尚未達「有繼續施用毒品
    傾向」標準），再加計動態因子得分合計9 分，總分合計為
    62分，綜合判斷後認有繼續施用毒品傾向，有卷附有無繼續
    施用毒品傾向評估標準紀錄表、有無繼續施用毒品傾向證明
    書在卷可稽。
  ㈡觀諸上開評估紀錄表，其中「社會穩定度」欄下之動態因子
    「2-2入所後家人是否訪視」該項僅為「有」或「無」區分
    ，若勾選「有」，得分為0，若勾選「無」則應加計5分，本
    件勒戒所於本項係勾選「無」，依規定加計該5分後，總分
    為62分，是倘若扣除本項得分，則合計得分數將減為57分，
    按諸前開說明手冊，則應由原判定之有繼續施用毒品傾向，
    改認定為無繼續施用毒品傾向。是本件勒戒處所就此項次2-
    2之「有」、「無」判斷是否正確，足以影響於勒戒所對於
    抗告人是否應再施以強制戒治之評估。 
  ㈢而依上揭說明手冊所載如下關於「社會穩定度」欄判斷之注
    意事項：因個案對自己的資料可能會有所保留，除個案自陳
    部分，務請參考個案的所有相關資料（包括剛入所之登記資
    料、觀察勒戒期間之觀察情形等），以為綜合判斷。被告陳
    稱有關「社會穩定度」欄其中「2-2入所後家人是否訪視」
    一項所以為「社會穩定度」之判斷指標之一，係著眼施用毒
    品行為具有高度之身體或心理成癮性，施用毒品之人能否成
    功戒毒，除依靠自身之決心與毅力外，更需仰賴身旁家人的
    支持與協助，而受處分人入勒戒處所後，有無家人訪視乙情
    ，當可作為觀察、勒戒處分執行完畢後，家人支持系統能否
    無縫接軌，持續協助該受處分人遠離毒品之重要表徵；而此
    所謂「家人訪視」，該表載為0次，抗告人陳述係在評估標
    準記錄表送交地檢署後至原審裁定送強制戒治間，該家人即
    其女徐子婷至勒戒處所訪視1次，倘若抗告人家人確實訪視
    ，該記載則已影響該項次評分之正確性，並影響是否應施以
    強制戒治之評估結果，雖本院依職權調閱被告個人及全戶資
    料未見其女徐子婷之資料，惟抗告意旨具體指摘至此，法院
    自有對此再予詳查之必要。 
六、據上，本件於究明上情前，原審以該評估標準紀錄表所載綜
    合評估後所得總分為62分，遽認被告有繼續施用毒品傾向，
    准予強制戒治，容有未洽。為顧全抗告人之審級利益，自應
    由本院撤銷原裁定，發回原審法院，另為適法之裁定。
據上論斷，依刑事訴訟法第413條，裁定如主文。
中    華    民    國   110    年    2     月    19    日
                  刑事第十二庭  審判長法　官  陳如玲
　　　　　　　　　                    法　官　郭惠玲　　
　　　　　　　　　                    法　官　廖建瑜
以上正本證明與原本無異。
不得再抗告。
                                      書記官  邵佩均
中　　華　　民　　國　　110 　年　　2 　　月　　19　　日